【裁判字號】    99,簡上,331
【裁判日期】    990604
【裁判案由】    詐欺
【裁判全文】
臺灣板橋地方法院刑事判決             99年度簡上字第331號
上  訴  人  臺灣板橋地方法院檢察署檢察官
被      告  戊○○
上列上訴人因被告詐欺案件，不服本院於中華民國99年2月22日9
9 年度簡字第1033號刑事第一審簡易判決（聲請簡易判決處刑案
號：臺灣板橋地方法院檢察署99年度偵字第1299號）提起上訴，
及聲請併案審理（併案案號：臺灣板橋地方法院檢察署99年度偵
字第7794號、第11568 號及臺灣臺中地方法院檢察署99年度偵字
第5978號），本院管轄之第二審合議庭審理、判決如下：
    主  文
原判決撤銷。
戊○○幫助犯詐欺取財罪，處有期徒刑月，如易科罰金，以新
臺幣壹仟元折算壹日。
    事  實
一、戊○○明知依一般社會生活之通常經驗，可預見將個人帳戶
    供他人使用，可能幫助犯罪集團作為不法收取款項之用，竟
    基於幫助詐欺之未必故意，於民國98年12月初，在不詳地點
    ，將其申請之臺灣土地銀行三峽分行帳戶（帳號0000000000
    0 號）及華南銀行三峽分行帳戶（帳號000000000000號）之
    存摺、提款卡及密碼交付予不詳姓名年籍之成年人使用，嗣
    該成年人所屬之詐欺集團成員自98年12月8 日晚間起，以電
    話或網路分與甲○○、乙○○、丙○○及丁○○等人聯絡，
    分別佯稱協助辦理貸款需付規費、發生車禍需和解金、援交
    費用及親戚經濟困難等騙詞要求其等匯款，致其等陷於錯誤
    ，分別匯款至上揭戊○○臺灣土地銀行三峽分行及華南銀行
    三峽分行帳戶內（被害人遭詐騙匯款之時地、方法、金額及
    匯入之帳戶均詳如附表各編號所示）。嗣因甲○○等人發覺
    受騙報警處理，始循線查知上情。
二、案經臺北縣政府警察局三峽分局報請臺灣板橋地方法院檢察
    署檢察官偵查後聲請簡易判決處刑，及臺中縣政府警察局霧
    峰分局報請臺灣臺中地方法院檢察署檢察官偵查後，臺北縣
    政府警察局新莊分局報請臺灣板橋地方法院檢察署檢察官偵
    查後，暨臺北縣政府警察局三峽分局報請臺灣板橋地方法院
    檢察署檢察官偵查後，移送本院併案審理。
    理  由
一、本件本院認定犯罪事實依據之下述各項證據之證據能力，被
    告戊○○於言詞辯論終結前，均未聲明異議，該等證據已經
    本院於審理時逐一提示予被告表示意見，本院審酌該等證據
    之取得過程並無瑕疵，與本案待證事實間復具有相當之關聯
    性，以之為本案證據並無不當，自得採為本件認定事實之基
    礎，併此敘明。
二、訊據被告戊○○固坦承其申辦前開臺灣土地銀行三峽分行及
    華南銀行三峽分行帳戶，並申辦帳戶提款卡及密碼等情，惟
    矢口否認犯罪，辯稱其因將帳戶存摺、提款卡隨身攜帶而不
    慎遺失，密碼因寫在提款卡背後故為拾得人所知，但其並未
    將帳戶資料交予他人使用，並無幫助詐欺之犯意云云。經查
    ：
  (一)本件被害人甲○○、乙○○、丙○○及丁○○等人因遭詐欺
    集團成員詐騙，致其等分如附表各編號所示匯款至前揭戊○○臺灣土地銀行三峽分行及華南銀行三峽分行帳戶等情，業
    據證人甲○○、乙○○、丙○○及丁○○於警詢時證述綦詳
    ，並有自動櫃員機交易明細、受理詐騙帳戶通報警示簡便格
    式表、受理各類案件紀錄表、匯款申請書、內政部警政署反
    詐騙案件紀錄表、土地銀行三峽分行客戶往來明細查詢、客
    戶基本資料、戊○○開戶資料及報案三聯單等件影本在卷可
    憑，堪以認定。
  (二)被告雖以前詞為辯，惟被告就存摺等物遺失經過情形，於本
    院審理期間，並未為合理之說明，僅以不清楚等空泛之詞帶
    過，而依常情而論，稍有社會歷練、經驗之人，均知悉帳戶
    存摺、提款卡及密碼不應同置一處，而應分別收存妥善保管
    ，亦不宜直接將密碼附寫於提款卡上，以防免不法之徒取得
    之後，得輕易提領帳戶內款項或作不法利用，本院審酌本件
    被告係成年人，有社會工作經驗，曾使用金融帳戶對外交易
    等情，業經其自承在卷，其為智識成熟之成年人，對於上開
    社會經驗及常情，自屬知之甚稔，焉有任意將提款卡、存摺
    存放同處，並將密碼附寫於提款卡上，致一併遺失為他人所
    用之理，況經本院詢問其為何要將上揭臺灣土地銀行三峽分
    行及華南銀行三峽分行帳戶存摺等物隨身攜帶，被告亦未能
    合理說明其目的，其辯已與常理相違，自非可採，經審酌被
    告不僅遺失銀行帳戶存摺、提款卡，連密碼亦一同為不法之
    徒所悉，而被告直至銀行帳戶遭警示其被列為犯罪嫌疑人後
    始到案說明，期間任令帳戶遭詐欺集團操控使用而未掛失，
    衡以被告之智識能力與程度，其有容認銀行帳戶遭他人使用
    之意甚為明顯，益徵被告存摺等物，絕非因遺失而為犯罪集
    團偶然所用，應係被告交付予該集團成員使用無疑。
  (三)蓋在金融機構開設帳戶，請領存摺及金融卡使用，並無嚴格
    之限制，一般民眾皆得以存入最低開戶金額之方式申辦取得
    ，且得在不同金融機構申請數存款帳戶使用，亦為公眾所週
    知之事實，而以今日社會，利用手機簡訊、代辦貸款、電話
    、信件通知中獎等手段詐財之事，迭有所聞，被告為智識成
    熟之成年人，對此難諉為不知，其對蒐集帳戶使用之人可能
    利用帳戶以為詐欺取財犯行，事前應足以預見，竟仍將其銀
    行帳戶之存摺、提款卡及密碼交予不詳年籍之成年人使用，
    顯有容認犯罪事實發生之本意，被告幫助詐欺集團利用其帳
    戶遂行詐欺取財之未必故意甚明，本件事證明確，被告幫助
    詐欺取財犯行堪以認定，應依法論科。
三、查本件被告將其申請之前揭銀行帳戶存摺、提款卡、密碼交
    付予詐騙集團成員使用，以為該詐騙集團作為提領詐騙款項
    之工具，被告僅提供其帳戶相關物件，為他人之詐欺取財犯
    行提供助力，尚查無被告有以自己實施詐欺犯罪之意思，而
    與他人有詐欺犯罪之犯意聯絡，或被告有直接參與詐欺犯罪
    構成要件行為之分擔情事，尚非共同正犯，核被告所為，係
    犯刑法第30條第1 項前段、第339 條第1 項之幫助詐欺取財
    罪。被告以一提供帳戶犯行，觸犯數幫助詐欺取財罪，為想
    像競合犯，應從一重依幫助詐欺取財罪論處。被告幫助他人
    犯罪，應依刑法第30條第2 項規定，按正犯之刑減輕之。查
    本件聲請簡易判決處刑書犯罪事實欄雖未記載如附表編號3
    、4 所示之被害人丙○○、丁○○遭詐欺之事實，惟此部分
    已經臺灣板橋地方法院檢察署99年度偵字第7794號、第1156
    8 號移送併辦意旨書敘明，雖為本院刑事第一審簡易判決所
    不及審理，然該移送併辦部分與已聲請簡易判決處刑部分均
    源於被告同一幫助詐欺取財犯行，彼此間有想像競合之裁判
    上一罪關係而全部受聲請簡易判決處刑效力所及，本院自應
    併予審理。
四、原審判決認本件事證明確，援引刑法第30條、第339 條第1
    項等規定，據以對被告論罪科刑，雖屬有據，被告所辯雖無
    理由，然檢察官上訴指摘原審判決未及併案審理核屬有裁判
    上一罪關係之其他事實（即附表編號3 、4 所示被害人遭同
    一詐騙集團成員詐騙而將款項匯入被告前開銀行帳戶部分）
    ，因此部分與原審認定該集團成員詐騙被害人甲○○、乙○○之事實部分間有想像競合之裁判上一罪關係，本均為聲請
    簡易判決處刑效力所及，原審對此未予審酌，容有未當，檢
    察官上訴為有理由，自應由本院合議庭撤銷原判決並予以改
    判。爰審酌被告明知詐欺犯案猖獗，竟仍提供金融帳戶予不
    詳人士使用，對詐欺犯行提供助力，致被害人遭受損害，對
    社會秩序及正常交易安全已生相當危害，本應予以嚴懲，惟
    念其因一時失慮致罹刑章，犯後雖有辯解，惟被告於本院審
    理時已見悔意，及其犯罪動機、手段、被害人受害情形、智
    識程度等一切情狀，量處如主文所示之刑，並諭知易科罰金
    之折算標準。
據上論斷，應依刑事訴訟法第455 條之1 第1 項、第3 項、第36
9 條第1 項前段、第364 條、第299 條第1 項前段，刑法第339
條第1 項、第55條、第30條第1 項前段、第2 項、第41條第1 項
前段，刑法施行法第1 條之1 第1 項、第2 項前段，判決如主文
。
本案經檢察官楊景舜到庭執行職務。
中    華    民    國    99    年    6     月    4     日
                  刑事第十六庭審判長法  官  王綽光
                                    法  官  洪珮婷
                                    法  官  陳正昇
以上正本證明與原本無異。
本件不得上訴。
                                    書記官  林文達
中    華    民    國    99    年    6     月    7     日
附錄本案論罪科刑法條全文
刑法第339條
意圖為自己或第三人不法之所有，以詐術使人將本人或第三人之
物交付者，處5年以下有期徒刑、拘役或科或併科1千元以下罰金
。
以前項方法得財產上不法之利益或使第三人得之者，亦同。
前二項之未遂犯罰之。

司法院資訊處製作；財團法人民間司法改革基金會備份。
